【裁判字號】    90,上訴,246
【裁判日期】    891220
【裁判案由】    違反稅捐稽徵法等
【裁判全文】
臺灣高等法院高雄分院刑事判決          九十年度上訴字第二四六號
    上  訴  人  台灣高雄地方法院檢察署檢察官
    被      告  蔡建甲
右上訴人因被告違反稅捐稽徵法等案件，不服臺灣高雄地方法院八十九年度訴字第二
三五六號，中華民國八十九年十二月二十日第一審判決（起訴案號：臺灣高雄地方法
院檢察署八十九年度偵字第八一九九號），提起上訴，本院判決如左：
      主      文
上訴駁回。
      理      由
一、本案經本院審理結果，認第一審判決被告蔡建甲無罪，核無不合，應予維持，並
    引用第一審判決書記載之理由。（如附件）。
二、證人王良能於本院訊問時證稱：「我有向陳欽和拿身分證及印章，製作完薪資表
    後就拿給蔡建甲。」「我確有轉包蔡建甲的工程」云云。而告訴人陳欽和於本院
    訊問中亦供稱「以前我有受僱於王良能」，「至於拿多少工資我已忘了，但我想
    大概差不多那些錢（指世欣公司於扣繳憑單所載陳欽和於八十四年三月間在世欣
    公司所得之一萬五千元）。」「我是向王良能領工錢的，有拿身分證及印章向王
    良能領工資」等語。足證被告確係由王良能處取得陳欽和之身分證及印章，該印
    章並非被告所偽刻，其持之以製作薪資申報表向世欣公司係用以請領陳欽和之工
    資，其行為並不違反稅捐稽徵法第四十一條規定之罪行甚甲。
三、原審因而為被告蔡建甲無罪之判決，核無不合，檢察官上訴意旨，仍執前詞，指
    摘原判決不當，為無理由，應予駁回。
據上論斷，應依刑事訴訟法第三百六十八條、第三百七十三條，判決如主文。
本案經檢察官邱榮藏到庭執行職務。
中    華    民    國      九十      年       三       月      二十八    日
                              臺灣高等法院高雄分院刑事第九庭
                                  審判長法官  張甲松
                                        法官  陳吉雄
                                        法官  任森銓
右正本證甲與原本無異。
檢察官如不服本判決，應於判決送達後十日內向本院提出上訴狀，其未述理由者並
應於提出上訴狀後十日內向本院補提理由書（應附繕本)。
                                      書記官  張文斌
中    華    民    國      九十      年       三      月      三十      日
                                                                        Ｑ
附件：
臺灣高雄地方法院刑事判決                        八十九年度訴字第二三五六號
    公  訴  人  臺灣高雄地方法院檢察署檢察官
    被      告  蔡建甲  男  三十歲（民國○○○年○月○○○日生）
                        住彰化縣彰化市○○路○段九三三號
                        身分證統一編號：Ｑ一二七四五六九三號
右列被告因違反稅捐稽徵法等案件，經檢察官提起公訴（八十九年度偵字第八一九九
號），本院判決如左：
    主  文
蔡建甲無罪。
    理  由
一、本件公訴意旨略以：按蘇燦繁（業經另為不起訴處分）為址設在高雄市○○區○
    ○路五八巷四之一號之世欣實業有限公司（下稱世欣公司）之負責人，而蔡建甲
    則係於民國八十三年底迄八十四年三月三十一日間承包原為世欣公司所承攬到之
    某一水電工程（按該工程在高雄市鹽埕區某處）。蔡建甲承攬到工程後，一方面
    向外招攬工人施工，一方面本身亦參與工作，而擔任工頭向世欣公司領有所得，
    為依法應納稅之納稅義務人。蔡建甲於八十五年間某日，甲知乙○○於民國八十
    四年三月一日至三十一日間，並未在世欣公司所承包之工程中擔任何工作，亦未
    曾支領任何薪資。蔡建甲竟持乙○○之身分證影本，復前往偽刻乙○○之印章，
    向不知情之世欣公司蘇燦繁申報乙○○有請領工資二萬五千元，並以該偽刻之印
    章在工資請領單上蓋章，而行使偽造印章，遂使不知情之世欣公司在性質屬於會
    計憑證之「八十四年度各類所得扣繳暨免扣繳憑單」（以下簡稱扣繳憑單）上，
    虛偽填載乙○○於八十四年三月間在世欣公司之薪資所得為二萬五千元之不實事
    實，實際上該筆薪資已為世欣公司給付予蔡建甲，而應屬於蔡建甲之個人薪資所
    得。世欣公司負責人蘇燦繁復持該不實之扣繳憑單連同申報書，向財政部高雄市
    國稅局三民稽徵所提出申報。蔡建甲遂以此方法逃漏其個人應申報繳納之個人所
    得稅，並足以生損害於乙○○，以及稅捐稽徵機關對於稅捐稽徵管理之正確性，
    因認被告涉犯稅捐稽徵法第四十一條之以不正當方法逃漏稅捐罪及刑法第二百十
    七條之偽造印章罪嫌。
二、按犯罪事實應依證據認定之，無證據不得推定其犯罪事實，刑事訴訟法第一百五
    十四條定有甲文。又認定不利於被告之事實，須依積極證據，苟積極證據不足為
    不利於被告事實之認定時，即應為被告有利之認定，更不必有何有利之證據，最
    高法院三十年上字第八一六號著有判例可資參照。訊據被告蔡建甲固不諱言曾於
    八十三年底迄八十四年三月三十一日間，承包原為世欣公司所承攬高雄市鹽埕區
    某處之水電工程，且於承包上開工程後，向外招攬工人施工並擔任工頭向世欣公
    司領有所得，並曾持乙○○之身分證影本及印章，向世欣公司申報乙○○有請領
    工資二萬五千元，使不知情之世欣公司在性質屬於會計憑證之「八十四年度各類
    所得扣繳暨免扣繳憑單」（以下簡稱扣繳憑單）上，填載乙○○於八十四年三月
    間在世欣公司之薪資所得為二萬五千元之事實，惟堅決否認有何違反稅捐稽徵法
    及偽造文書等犯行，並辯稱：伊於八十三年至八十四年度，承包數項工程原都請
    稱為王吉賓之人代尋工人，而本案系爭水電工程，當初係向世欣公司承攬後，再
    轉包予王良能，而有關施作工人及乙○○身分證等均係王良能提供等語。而本件
    公訴人認被告涉犯上開罪嫌，無非係以被告前於偵查時自承確於上開時間、地點
    ，承包世欣公司標得之水電工程，證人即被害人乙○○於偵查時之證言與檢舉書
    等為其論罪之主要依據。經查：
（一）本件被告蔡建甲於八十三年底迄八十四年三月三十一日間，承包原為世欣公司
      所承攬到之水電工程，除向外招攬工人施工外，並擔任工頭向世欣公司領有所
      得，嗣於八十五年間某日，持乙○○之身分證影本及印章，向不知情之世欣公
      司負責人蘇燦繁申報乙○○請領工資二萬五千元，並以該印章在工資請領單上
      蓋章，使世欣公司在性質屬於會計憑證之八十四年度各類所得扣繳憑單上，填
      載乙○○於八十四年三月間在世欣公司之薪資所得為二萬五千元之事實，並由
      世欣公司持該扣繳憑單連同申報書，向財政部高雄市國稅局三民稽徵所提出申
      報等事實，除據被告蔡建甲供認不諱外，並有財政部國稅局八十九年四月七日
      財高國稅法字第八九○一七四七五號函附檢舉書、八十四年度扣繳憑單、訪談
      記錄、切結書及工資申報單等卷在稽，顯見蔡建甲確有以乙○○之名義及印章
      ，向世欣公司申報薪資等事實，合先敘甲。
（三）被告於偵查時雖因時隔久遠，無法確切提供係由何人提供乙○○身分證，然於
      本院審理時則具體指陳係由下包王良能提供，且被告於承包世欣公司上開下游
      水電工程後，再轉由下包王良能繼續承包施作，有關施作工人及申領薪資人員
      （含乙○○）之身分證均由王良能一併提供等節，業據證人王良能於本院審理
      時結證上情綦詳（參見本院八十九年十一月十六日訊問筆錄），而證人乙○○
      亦於本院審理時結證稱：確曾擔任過王良能工程之施作工人，且王良能係其工
      頭等語，相互對照以觀，姑不論證人乙○○於八十三年底迄八十四年三月三十
      一日間，是否確曾於世欣公司承攬之上址從事水電工作（此乃王良能是否涉及
      違反稅捐稽徵法及偽造文書問題），至少就被告曾於承包世欣公司上開工程後
      再轉包予王良能，且有關乙○○之身分證及印章等相關資料均由王良能提供等
      節，當可確認無誤，從而被告依據證人王良能所提供之乙○○資料，據以向世
      欣公司用印請款，難謂有何不法犯意，更難據此即謂被告有違反稅捐稽徵法及
      偽造文書之主觀犯意。此外，本院遍查全卷，復查無其他積極證據足資審認被
      告有公訴人所指之上開犯行，犯罪既不能證甲，依法自應為被告無罪之諭知。
據上論斷，應依刑事訴訟法第三百零一條第一項判決如主文。
中    華    民    國    八十九    年    十二      月        二十        日
                                  臺灣高雄地方法院刑事第一庭
                                法  官       邱基峻
右正本證甲與原本無異。
如不服本判決，應於判決送達後十日內，向本院提出上訴狀。
                                      書記官       王美玲
中    華    民    國    八十九    年    十二      月      二十        日


司法院資訊處製作；財團法人民間司法改革基金會備份。
